【裁判字號】    98,台上,1353
【裁判日期】    980319
【裁判案由】    妨害自由
【裁判全文】
最高法院刑事判決            九十八年度台上字第一三五三號
上  訴  人  甲○○
            乙○○
            丙○○
            丁○○
            戊○○
共      同
選任辯護人  沈志成律師
            吳泓峻律師
上列上訴人等因妨害自由案件，不服台灣高等法院中華民國九十
五年五月二十六日第二審判決（九十四年度上訴字第三五三八號
，起訴案號：台灣板橋地方法院檢察署九十三年度偵字第一八六
四九號、九十四年度偵字第一四０一號），提起上訴，本院判決
如下：
    主  文
原判決撤銷，發回台灣高等法院。
    理  由
本件原判決撤銷第一審諭知上訴人甲○○、乙○○、丙○○、丁
○○、戊○○無罪之判決，改判論處彼等共同以非法方法剝奪人
之行動自由（乙○○、戊○○為累犯）各罪刑，固非無見。
惟查：(一)原判決理由謂證人賴永鳳已於原審審理時到庭結證，且
就警詢及偵查中所為陳述說明其為實在，並補充說明其不一致之
處之理由，則該等陳述具證據能力，得為補充之資料。然刑事訴
訟法第一百五十九條之二規定，被告以外之人於檢察事務官、司
法警察官或司法警察調查中所為之陳述，與審判中不符時，其先
前之陳述具有較可信之特別情況，且為證明犯罪事實存否所必要
者，始得為證據。原判決理由對該證人警詢之陳述是否具較可信
之情況，且為證明犯罪事實存否所必要，皆未予說明，遽謂具有
證據能力，尚嫌速斷。(二)刑事訴訟法第一百五十九條第一項規定
，被告以外之人於審判外之言詞或書面陳述，除法律有規定者外
，不得作為證據。原判決採用證人李燦城、張家成於警詢之陳述
，作為判斷依據，但對該等陳述，如何具有證據能力，未見說明
，殊有未合。(三)原判決理由謂戊○○曾犯賭博罪，經第一審法院
判處有期徒刑三月，於民國九十三年一月十六日易科罰金執行完
畢，有台灣高等法院被告前案紀錄表在卷可稽，五年以內再犯有
期徒刑之本罪，為累犯，加重其刑。然原判決認定本件犯罪時間
為九十三年一月五日，係在戊○○上開徒刑易科罰金執行完畢之
前，其應無累犯規定之適用。原判決論以累犯，有適用法則不當
之違法。(四)證人陳育民於第一審證稱於案發當晚十時許，至台北
縣新莊市○○○路三百七十八號地下室，上訴人等與賴永鳳在談
債務問題，上訴人等對賴永鳳並無不法之行為等語（見第一審卷
第一五０至一六五頁）。證人張正雄於第一審證稱於案發當晚，
在上開地點，見上訴人等與賴永鳳在聊天，未見上訴人等有不讓
賴永鳳出去之情形等語（見第一審卷第一六六至一七六頁）。上
開證述，倘若非虛，均屬有利於上訴人等之證據。是否足採，原
判決未見說明，亦有未當。以上或係上訴意旨所指摘，或為本院
得依職權調查之事項，應認原判決有撤銷發回之原因。至原判決
不另為無罪諭知部分，基於審判上不可分原則，應併發回。又上
訴人等行為後，刑法業修正，而中華民國九十六年罪犯減刑條例
亦制定，皆已公布施行，於更審判決應注意新舊刑法之比較及有
無減刑規定之適用。
據上論結，應依刑事訴訟法第三百九十七條、第四百零一條，判
決如主文。
中    華    民    國  九十八  年    三    月   十九   日
                      最高法院刑事第二庭
                          審判長法官  莊  登  照
                                法官  陳  世  淙
                                法官  許  錦  印
                                法官  黃  正  興
                                法官  陳  東  誥
      本件正本證明與原本無異
                                      書  記  官
中    華    民    國  九十八  年    三    月  二十三  日
                                                      Ｅ


司法院資訊處製作；財團法人民間司法改革基金會備份。
